最　高　行　政　法　院　裁　定
                                     100年度裁字第2958號
抗  告  人　李慶泉
上列抗告人因與相對人財政部國有財產局臺灣中區辦事處雲林分
處間有關土地事務事件，對於中華民國100年10月6日高雄高等行
政法院100年度訴字第527號裁定，提起抗告，本院裁定如下︰
　　主  文
抗告駁回。
抗告訴訟費用由抗告人負擔。
　　理  由
一、按抗告法院認抗告為不合法或無理由者，應為駁回抗告之裁
    定。
二、抗告人以其所有坐落雲林縣古坑鄉○○段496-5地號土地與
    公路無適宜之聯絡為由，於民國99年12月1日向相對人申請
    通行同段496-60地號國有土地，案經相對人通知抗告人繳納
    使用補償金新台幣（下同）4,320元、通行償金5,612元，並
    請抗告人提出切結書後，以100年2月1日台財產中雲三字第
    1003000373號函同意抗告人通行系爭土地。嗣因毗鄰系爭土
    地之所有權人於100年4月8日向相對人陳稱抗告人行使通行
    權欲阻塞既有農田水路，相對人乃會同陳情人及抗告人至現
    地勘查結果，認為抗告人所有496-5地號土地已有水泥通路
    可供通行，非謂與公路無適宜之聯絡，乃以100年6月7日台
    財產中雲三字第10030009091號函通知抗告人撤銷原同意其
    通行權並退還已繳償金。抗告人提起訴願，遭決定不受理，
    遂提起本件行政訴訟。
三、本件原裁定以：依國有非公用土地提供私有袋地通行作業要
    點第1點、第2點及第5點等規定，乃國有財產局為管理國有
    非公用土地之需要，參照民法第787條所訂定，俾下級機關
    面臨人民主張袋地通行權時有所遵循，性質上屬於國家對非
    公用之國有財產為使用、收益之私經濟行為，則行政機關依
    上開規定代表國庫有償提供土地供人民使用，係國家對非公
    用之國有財產為使用、收益之私經濟行為，而屬私法上契約
    行為，其所為之意思通知，並非行政處分，當事人若對之爭
    執，應循民事訴訟向普通法院訴請裁判，非屬行政爭訟範疇
    等語，並依行政訴訟法第12條之2第2項之規定，將本件移送
    於有受理訴訟權限之臺灣雲林地方法院。
四、抗告意旨略謂：（一）依司法院釋字第540號解釋之意旨，
    就國有財產之承租係採取「二階段理論」，即認於訂約前之
    階段屬公法爭議，訂約後之履行爭議部分屬私權爭議。本件
    上訴人申請承租系爭國有土地，遭被上訴人註銷申租案，顯
    未進入訂約階段，是此部份之爭執，應屬公法爭議，行政法
    院對此即有審判權。（二）財政部國有財產局臺灣北區辦事
    處政風室黃鎮著有「淺論雙階理論在本局辦理之國有土地出
    租、售業務行為之適用」一文，肯認財政部國有財產局辦理
    國有土地申租等業務行為之性質，亦有二階段理論之適用。
    （三）本件相對人前已同意抗告人通行雲林縣古坑鄉○○段
    496-60地號國有土地，嗣後之撤銷行為係剝奪抗告人之權益
    ，自屬行政處分。又相對人撤銷通行權之爭執部分，應屬公
    法爭議，然原裁定無視司法院釋字第540號解釋之意旨，未
    作理由上之說明，顯有違背法令之情。另抗告人已信賴相對
    人前開同意抗告人通行國有土地之處置，應有信賴保護原則
    之適用等語。經核原裁定認定本件同意袋地通行權之性質為
    私經濟行為，其所為之意思通知並非行政處分，並將本件裁
    定移送於管轄法院等情，業已闡述綦詳，尚無違背法令之情
    事。至於抗告意旨援引之司法院釋字第540號解釋，係針對
    國民住宅條例所為之釋示，與本件一般國有土地之租售使用
    已有不同，該解釋雖提及申請承購承租或貸款，經主管機關
    認為依相關法規行使裁量權之結果，不符合該當要件而未能
    進入訂約程序者，如有不服得提起行政爭訟等語，惟與本件
    已進入袋地通行權之合意嗣後並經撤銷之情形顯有不同，不
    能比附援引。至其餘抗告理由，無非重述抗告人於原審所提
    出而為原裁定所不採之主張，或重申其一己之法律見解，其
    抗告難認有理由，應予駁回。
五、據上論結，本件抗告為無理由。依行政訴訟法第104條、民
    事訴訟法第95條、第78條，裁定如主文。
中　　華　　民　　國　　100　 年　　12　　月　　22　　日
                    最高行政法院第一庭
                        審判長法官　鍾　耀　光
                              法官　黃　淑　玲
                              法官　鄭　小　康
                              法官　林　樹　埔
                              法官　陳　秀　

以  上  正  本  證  明  與  原  本  無  異
中　　華　　民　　國　　100　 年　　12　　月　　22　　日
　　　　　　　　　　　　　　　書記官　張　雅　琴